臺灣高等法院刑事判決
109年度交上易字第329號
上  訴  人  
即  被  告  何金泉


上列上訴人因公共危險等案件，不服臺灣士林地方法院109年度
交易字第33號，中華民國109年8月17日第一審判決（起訴案號：
臺灣士林地方檢察署109年度偵字第456號），提起上訴，本院判
決如下：
    主  文
上訴駁回。
    犯罪事實
一、何金泉於民國108年12月12日下午3時許，在新北市石門區下
    員坑路與省道臺二線交叉路口處之檳榔攤（下稱上開檳榔攤
    ）內，飲用含酒精成分之保力達藥酒2杯後，竟基於酒後駕
    駛動力交通工具之犯意，於同日下午3時28分許，自上開飲
    酒地點，駕駛車牌號碼000-0000號自用小貨車（下稱上開貨
    車）上路，沿新北市石門區下員坑路由東向西方向倒車行駛
    ，行經該路段與省道臺二線交叉路口（下稱上開路口）時，
    適有吳長恒騎乘車牌號碼000-0000號普通重型機車（下稱上
    開機車）行經上開路口，何金泉所駕駛之上開貨車因而撞擊
    吳長恒騎乘之上開機車（過失傷害部分，業據吳長恒撤回告
    訴，並為經原審判決公訴不受理確定在案）。嗣經警據報到
    場處理，因何金泉拒絕接受呼氣酒精濃度測試，經警報請臺
    灣士林地方檢察署檢察官核發鑑定許可書後，何金泉於同日
    晚間10時44分許，在臺灣基督長老教會馬偕醫療財團法人淡
    水馬偕紀念醫院（下稱淡水馬偕醫院）接受抽血檢驗，測得
    其血液中所含酒濃度為每公合135.4毫克，換算呼氣酒精濃
    度為每公升0.677毫克，因而查悉上情。
二、案經新北市政府警察局金山分局報告臺灣士林地方檢察署檢
    察官偵查起訴。
    理  由
壹、程序部分：
一、本件審理範圍：
    本件被告何金泉僅就原審判決關於被訴駕駛動力交通工具而
    血液濃度達0.05%以上罪部分提起上訴；至於原判決就過失
    傷害另判決公訴不受理部分，被告及檢察官均未上訴而告確
    定。故本件審理範圍係被告被訴駕駛交通工具而血液濃度達
    百分之0.05以上之罪部分。
二、證據能力之說明：
    本院援引之下列證據資料（包含供述證據、文書證據等），
    並無證據證明係公務員違背法定程序所取得。又檢察官、被
    告何金泉於原審準備程序、審理時及本院審理時，對原審及
    本院所提示之被告以外之人審判外之供述，包括供述證據、
    文書證據等證據，就證據能力均未表示爭執，且迄言詞辯論
    終結前並未聲明異議，亦無顯有不可信之情況與不得作為證
    據之情形，本院審酌上開證據資料製作時之情況，尚無違法
    不當及證明力明顯過低之瑕疵，認為以之作為證據應屬適當
    ，是依刑事訴訟法第159條至第159條之5規定，本院所引用
    供述證據及文書證據均有證據能力。
貳、實體部分：
一、事實之認定：
    訊據上訴人即被告何金泉固自承於上揭時、地，其駕駛之上
    開貨車與前開機車發生碰撞之事實，惟矢口否認有何酒後駕
    車犯行，辯稱：「伊移動完上開貨車並下車後，拿放在後車
    斗之保力達，站在上開貨車副駕駛座外喝保力達，之後上開
    機車才撞擊上開貨車，洵無酒後駕車之公共危險犯行。」云
    云。經查：
  ㈠被告所駕駛之上開貨車於上揭時、地，與告訴人騎乘之前開
    機車發生碰撞，嗣經警據報到場處理，因被告拒絕接受呼氣
    酒精濃度測試，經警報請臺灣士林地方檢察署檢察官核發鑑
    定許可書後，被告於同日晚間10時44分許，在淡水馬偕醫院
    接受抽血檢驗，測得其血液中所含酒濃度為每公合135.4毫
    克，換算呼氣酒精濃度為每公升0.677毫克等情，業據被告
    於警詢、偵查、原審及本院審理時供述屬實（見偵卷第17至
    19、113至117、133、135頁；原審卷第27至34、60、61、65
    、131至133頁），並據證人即告訴人吳長恒於警詢、偵訊及
    原審審理時指訴綦詳（見偵卷第21、22、129、131、135 頁
    ；原審卷第49至59頁），且經證人即經營上開檳榔攤之林詠
    婷於警詢、原審時證述在卷（見偵卷第23、24頁；原審卷第
    108至126頁），並有臺灣士林地方檢察署鑑定許可書、淡水
    馬偕醫院生化檢驗報告、酒精濃度抽血檢驗值與呼氣濃度值
    換算公式表、新北市政府警察局金山分局道路交通事故現場
    圖、新北市政府警察局金山分局道路交通事故調查報告表㈠㈡
    、公路監理電子閘門查詢結果、車輛詳細資料報表（車牌號
    碼：000-0000、MAZ-1960）、現場及車損照片（見偵卷第25
    、27、29、47、51至54、65、67第69至101 頁）在卷可佐，
    此部分足信為真實。
  ㈡被告係於上開時地，在上開檳榔攤內，飲用2 杯塑膠免洗杯
    之含酒精成分之保力達藥酒：
　1.被告於108年12月13日警詢、偵查時均供稱：「伊於108年12
    月12日下午3時許，從現住地沿臺二線開上開貨車前往上開
    路口檳榔攤，伊當時係未喝酒之狀態，到達後，將車停放在
    檳榔攤旁下員坑路邊，進去檳榔攤買2包檳榔及1罐保力達藥
    酒，在檳榔攤裡喝塑膠免洗杯2小杯，接著在檳榔攤等朋友
    。」等語（見偵卷第18、113、115頁），足認被告於108 年
    12月12日下午3時許，在上開檳榔攤內，飲用2杯塑膠免洗杯
    之含酒精成分之保力達藥酒。
　2.雖被告於109年2月5日偵查中改稱：「伊在車上有放1瓶保力
    達，伊倒車後，從車上拿下來，並在乘客座那邊開車門喝。
    」云云（見偵卷第133頁），於原審準備程序中改稱：「伊
    在貨車後面木床喝保力達，保力達放在木床上。」云云（見
    原審卷第28頁），於原審審理時又改稱：「伊自車子裡面拿
    保力達，站在車門關閉之副駕駛座門外喝。」云云（見原審
    卷第51頁），可見被告就其究在何處飲酒，前後供述不一。
    比對被告之供述，應以其甫為警查獲後於警詢及偵查初訊時
    一致之供述，距案發時間較近，較可採信，即被告係在上開
    檳榔攤飲用2 杯塑膠免洗杯之含酒精成分之保力達藥酒
　　乙節為真。
　3.證人林詠婷於警詢、原審審理時雖證稱：「伊未販售酒類予
    被告，被告未在檳榔攤內飲酒。」云云。惟與被告於108年1
    2月13日警詢、偵查中供稱：「在檳榔攤內喝保力達藥酒塑
    膠免洗杯2小杯。」等語不符，參之證人林詠婷經營上開檳
    榔攤已10年餘，目前經營檳榔攤除販售檳榔之外，多半賴販
    售酒類、飲料營利，證人豈會於正常營業時間內即毫無酒類
    以供販售，故證人林詠婷上揭被告未在檳榔攤內飲酒之證述
    ，尚不足採。
　4.被告於原審時雖供稱：「伊將保力達垂直放在車斗副駕駛座
    後方，亦即車斗轉角處站立式擺放，車斗高約40公分，當天
    之保力達係大瓶的，高約20公分。」云云（見原審卷第52頁
    ），惟證人吳長恒於原審審理時結證稱：「伊沒有看到被告
    把酒瓶放在小貨車後車斗上。」等語（見原審卷第57、58 
    頁），上開貨車緊鄰副駕駛座後方之後車斗處，無擺放保力
    達藥酒酒瓶乙情，有上開貨車後車斗照片存卷可佐（見偵卷
    第83至85頁），是被告辯稱將飲用後之保力達酒瓶放在副駕
    駛座後方車斗轉角處，亦不足採。
　㈢被告雖以前詞置辯，否認飲酒後駕車云云，然被告係在上開
    檳榔攤內飲酒後，駕駛上開貨車，始與前開機車發生碰撞：
　1.證人吳長恒於警詢、偵查及原審審理時證稱：「發生車禍當
    時，被告駕駛上開貨車引擎有發動，從上坡往後快速倒車下
    來。」等語（見偵卷第21、131頁；原審卷第54頁），足見
    被告駕駛發動中之上開貨車倒車時，與上開機車發生碰撞。
    佐以上開貨車與上開機車發生碰撞後，係與路面邊線呈45度
    角停放在人行穿越道上，有現場照片在卷可佐（見偵卷第69
    至85頁），衡情正常駕駛人停放車輛，當會沿著路面邊緣停
    放，且不會停放在人行穿越道上，由上開貨車於車禍發生後
    之停放位置以觀，益徵被告於駕駛發動中之上開貨車倒車行
    進中，與上開機車發生碰撞。
  2.另觀之證人吳長恒於偵查、原審審理時證稱：「碰撞後第一
    時間，被告從上開貨車駕駛座下車。」等語（見偵卷第135
    頁；原審卷第54、58、59頁）及證人林詠婷於原審審理時結
    證稱：「伊聽到碰撞聲後立刻衝出檳榔攤查看，看到被告站
    在駕駛座旁邊，後來被告有走過去查看吳長恒。」等語（見
    原審卷第119、120頁），可知被告於上開貨車與機車發生碰
    撞後，自上開貨車駕駛座下車查看證人吳長恒傷勢，顯見2 
    車發生碰撞時，被告係坐在上開貨車上。
　3.被告於原審審理時雖供稱：「林詠婷拿鑰匙給伊係第一次移
    車，當次移車沒有發動車輛，沒有插鑰匙，放手煞車就可以
    滑下來，之後回去檳榔攤伊沒有把鑰匙放在檳榔攤桌上，放
    在口袋。」云云（見原審卷第133頁），然證人林詠婷於原
    審理時結證稱：「被告於下午3時許抵達檳榔攤，一直在說
    工錢，不久後，因裡面住戶叫被告移車，被告第一次離開檳
    榔攤去移車，被告把鑰匙放在檳榔攤吧檯上，沒有拿車鑰匙
    去移車，伊拿車鑰匙去給被告。被告第一次移完車回來，沒
    有將車鑰匙放伊吧檯桌上。被告第一次移車及第二次離開之
    間，另有一人拿錢給被告，該人沒有進來檳榔攤，是在馬路
    旁，被告直接走出去。另一人拿錢給被告後沒多久，被告第
    二次離開檳榔攤，應該是被告要走了，被告出去一下就發生
    碰撞。」等語（見原審卷第112、115、116、118、119頁）
    ，足見被告於當日下午3時許，駕駛上開貨車至上開檳榔攤
    ，將鑰匙放置在上開檳榔攤吧檯桌上，因上開貨車阻塞他人
    通行，被告未插用鑰匙啟動引擎而將上開貨車順向下滑移動
    車輛，林詠婷斯時將鑰匙交付予被告，被告移置上開貨車後
    ，返回上開檳榔攤，未將鑰匙放置在吧檯上，嗣他人交付工
    資予被告後，被告駕車離開之際，上開貨車與上開機車發生
    碰撞，職此，被告未啟動上開貨車而放手煞車，利用地形將
    車向下滑行，並非與告訴人發生碰撞之該次駕駛行為，再者
    ，被告當日前往上開檳榔攤之目的在向他人拿取工資，則被
    告自他人拿取工資後，自當發動上開貨車並駕車離去，益見
    被告辯稱其發生碰撞時雖在車上，但未啟動車輛，係放手煞
    車，利用地形將車向下滑行云云(見本院卷第51、52頁)，要
    與常情有違，不足採信。益見被告係在上開檳榔攤飲酒後，
    駕駛上開貨車，始與前開機車發生碰撞無誤。 
　㈣綜上所述，被告所辯，要屬事後卸責之詞，殊無足採。本件
    事證明確，被告之血液中濃度達百分之0.05以上而駕駛動力
    交通工具犯行，洵堪認定，應依法論科。
二、論罪之說明： 　
  ㈠核被告所為，係犯刑法第185條之3第1項第1款之駕駛動力交
    通工具而血液中酒精濃度達百分之0.05以上罪。
　㈡累犯：
　　被告前於107年間因公共危險案件，經臺灣新竹地方法院以1
    07年度交簡字第308號判決處有期徒刑6月，併科罰金新臺幣
    15萬元確定，有期徒刑部分，於107年11月22日易科罰金執
    行完畢，有本院被告前案紀錄表可憑。其於有期徒刑執行完
    畢後，5年內故意再犯本案有期徒刑以上之罪，已符刑法第4
    7條第1項之累犯要件，且審酌本案與前案所犯罪名及犯罪類
    型均屬相同，且自89年起有多次酒後駕駛之公共危險前科，
    猶不思慎行，再犯本件，足見其漠視法令，其有特別惡性，
    對刑罰反應力薄弱，如加重其法定最低度刑，尚不至於使「
    行為人所受的刑罰」超過「其所應負擔罪責」，爰依司法院
    釋字第775號解釋意旨及刑法第47條第1項規定，加重其刑。
三、維持原判決及駁回上訴之理由：
  ㈠原審以被告犯罪事證明確，適用刑法第185條之3第1項第1 款
    、第47條第1項等規定，並審酌被告前多次因酒後駕車之公
    共危險案件，經法院判處罪刑確定並執行完畢，有本院被告
    前案紀錄表足稽，猶不知警惕，竟漠視政府對酒後不駕駛動
    力交通工具之法令宣導，罔顧自己生命、身體及公眾往來之
    安全，猶貿然於酒後駕車開車上路，顯見其輕忽酒後駕車所
    可能造成之潛在性危險，法治觀念薄弱，所為應予非難，犯
    罪後否認犯行，併考量被告本件血液中所含酒濃度為每公合
    135.4毫克，換算呼氣酒精濃度為每公升0.677毫克、所駕車
    種為自用小貨車、肇致交通事故，兼衡其自述離婚、有母親
    、2名子女賴其扶養、打零工維生等家庭、生活狀況等一切
    情狀，量處有期徒刑8月。　
  ㈡經核原判決認事用法均無違誤，量刑亦屬妥適。被告上訴否
    認犯行，指摘原判決不當。惟查：本件經原判決逐一剖析，
    並就卷內證據資料參互審酌，本件被告確實有如事實欄所示
    之駕駛動力交通工具而有血液中含酒精濃度達百分之0.05以
    上情形之犯行明確，且被告前已犯不能安全駕駛案件與本案
    所犯之犯罪類型相同，況前案甫於107年11月22日執行完畢
    ，然其已有多次罪質相同之酒駕前科，應依刑法第47條第1
    項規定就其所犯上開之罪加重其刑，且原審已審酌刑法第57
    條各項事由，被告未提新事證而仍執前詞空言否認犯行，並
    無理由，應予駁回。　　
據上論斷，應依刑事訴訟法第368條，判決如主文。
本案經檢察官江玟萱提起公訴，檢察官張秋雲到庭執行職務。
中　　華　　民　　國　　109 　年　　10　　月　　29　　日
                  刑事第十七庭  審判長法　官  鄭水銓
                                      法　官  李世華
                                      法　官  黃雅芬
以上正本證明與原本無異。
不得上訴。
                                      書記官  鄭雅云
中　　華　　民　　國　　109 　年　　10　　月　　29　　日
附錄：本案論罪科刑法條全文　
中華民國刑法第185條之3
駕駛動力交通工具而有下列情形之一者，處2年以下有期徒刑，
得併科20萬元以下罰金：
一、吐氣所含酒精濃度達每公升零點二五毫克或血液中酒精濃度
    達百分之零點零五以上。
二、有前款以外之其他情事足認服用酒類或其他相類之物，致不
    能安全駕駛。
三、服用毒品、麻醉藥品或其他相類之物，致不能安全駕駛。
因而致人於死者，處3年以上10年以下有期徒刑；致重傷者，處1
年以上7年以下有期徒刑。
曾犯本條或陸海空軍刑法第54條之罪，經有罪判決確定或經緩起
訴處分確定，於五年內再犯第1項之罪因而致人於死者，處無期
徒刑或5年以上有期徒刑；致重傷者，處3年以上10年以下有期徒
刑。